ACORDAO-COMPLETO-2483507

ACÓRDÃO 8595/2021 ATA 19/2021 - PRIMEIRA CÂMARA

VISTOS, relatados e discutidos os embargos de declaração opostos por Sérgio Souza Dias contra o Acórdão 7611/2021-TCU-Primeira Câmara.
ACORDAM os Ministros do Tribunal de Contas da União, reunidos em sessão da 1ª Câmara, diante das razões expostas pelo Relator e com fundamento nos arts. 32 e 34 da Lei 8.443/1992, em:
9.1. conhecer dos embargos de declaração e rejeitá-los;
9.2. encaminhar ao embargante cópia deste acórdão, com a informação de que a íntegra do relatório e do voto que o fundamentam está disponível no endereço eletrônico www.tcu.gov.br/acordaos.

Embargos de declaração opostos contra decisão que julgou irregulares contas especiais do embargante em virtude de irregularidades na execução de convênio firmado com a Finep.

Primeira Câmara

Centro Nacional de Tecnologia Eletrônica Avançada S/A e Ministério da Ciência, Tecnologia, Inovações e Comunicações (extinto)

3. Embargante: Sérgio Souza Dias (XXX.725.200-XX)

13.1. Ministros presentes: Benjamin Zymler (na Presidência), Vital do Rêgo e Jorge Oliveira (Relator).
13.2. Ministro-Substituto convocado: Marcos Bemquerer Costa.
13.3. Ministro-Substituto presente: Weder de Oliveira.

JORGE OLIVEIRA

Ministro Jorge Oliveira

Sérgio Souza Dias interpôs embargos de declaração (peça 59) contra o Acórdão 7611/2021-TCU-Primeira Câmara, que, ao apreciar tomada de contas especial instaurada pela Financiadora de Estudos e Projetos - Finep em razão de irregularidades na execução do Convênio 30.03.0160.00, celebrado com a extinta associação civil Centro de Excelência em Tecnologia Eletrônica Avançada - Ceitec, deliberou por, em síntese, acatar parcialmente as alegações de defesa do ora embargante, julgar irregulares suas contas e condená-lo em débito, sem aplicar multa em razão da prescrição da pretensão punitiva desta Corte. 
2.	Decorreu a condenação das seguintes irregularidades: despesas com itens não previstos no convênio, pagamentos sem comprovação dos serviços prestados, custeio indevido de telefones celulares e de alimentação, despesas antieconômicas com locação de veículo, pagamentos indevidos de prestadores de serviços, despesas sem documentação fiscal válida, pagamento de passagens aéreas sem comprovação de embarque, pagamento a servidora pública e irregularidades na contratação e execução do Termo de Cooperação Técnica celebrado com a Ulbra e a Fundação Ulbra.
3.	Os embargos foram apresentados nos seguintes termos:
	"Excelência, trata-se de processo de Tomada de Contas Especial, relativo a Convênio de nº 30.03.0160.00, firmado com a Finep, com início em 2003 e término em 2008.
	Cabe ressaltar que a Finep aguardou até 2018 para encaminhar o assunto a esta Egrégia Corte de Contas, 10 anos passados dos fatos e da própria saída do recorrente do Ceitec.
	Os apontamentos feitos foram respondidos pelo recorrente.
	Após análise, esta Corte julga nestes termos, relativamente ao recorrente:
9.3. acatar parcialmente as alegações de defesa de Sérgio Souza Dias e afastar sua responsabilidade quanto às parcelas do débito de R$ 38.165,19 e de R$ 115.619,02, referentes às datas de 30/6/2008 e 31/12/2007;
9.4. julgar irregulares as contas de Sérgio Souza Dias;
9.5. condenar Sérgio Souza Dias ao pagamento das importâncias a seguir especificadas, atualizadas monetariamente e acrescida dos juros de mora, calculados a partir das datas discriminadas até a data da efetiva quitação do débito, e fixar-lhe prazo de quinze dias para comprovar, perante o Tribunal, o recolhimento das referidas quantias aos Fundo Nacional de Desenvolvimento Científico e Tecnológico (FNDCT) 
	Ocorre que, data maxima venia, esta Corte de Contas deixou de analisar (omissão) ou apreciou com obscuridade dois pontos da defesa: a afirmação de que o Finep havia aprovados as contas de 2003 a 2005; e o remanejamento das verbas. O primeiro, embora importante, não foi objeto de apreciação. O último foi apenas citado, sem ter sido efetivamente analisado. Não houve a verificação dos argumentos defensivos, em que pese tenham robustez para afastar o apontamento.
	Vejamos:
	Na defesa do recorrente foi dito e demonstrado, que:
'Observe-se que no detalhamento de débitos apontados há vários gastos relativos aos exercícios de 2004 e 2005. Ocorre que referidos exercícios, além do de 2003, tiveram apresentadas as prestações de contas, as quais foram APROVADAS pela Finep. Veja-se os documentos das folhas 495, 932 e 933 deste processo.
Ora, os gastos de 2004 e 2005 foram repetidos nos anos seguintes, sob as mesmas formas de controle. Como haviam sido aprovadas e depois já não serviam mais?
Observe-se que gastos com celulares, alimentação, locação de veículos, pagamentos a prestadores de serviço, pagamento de passagens, pagamento de diárias, por exemplo, foram realizadas em 2004 e 2005 e aprovadas as contas apresentadas pela Finep.
Até por isso houve continuidade no modus faciendi, pois estavam de acordo com o que a Finep considerava adequado. Porém, depois de realizadas, nos anos subsequentes, no mesmo modo, passaram a ser consideradas indevidas?
Ora, isso não é razoável. Assim como não é a aceitação da Finep em remanejar recursos e depois apontar como indevidos os gastos realizados sob essa mudança consentida.
De qualquer sorte, os apontamentos dizem respeito a ações próprias de execução do projeto. Não se referem a atos ilícitos de desvio de recursos ou apropriação indevida. Tudo foi efetivamente gasto na execução do projeto. Gastos de pessoal, por exemplo, de quem realmente trabalhou no projeto, que faziam parte da equipe executora; com atividades realizadas, uso de instrumental e ações visando o objeto do contrato. Celulares de colaboradores foram pagos em razão do uso efetivo na atividade, pois a realidade física das instalações da Ceitec, em três prédios e distantes entre si, impunham o uso dessa ferramenta de trabalho.
Houve de qualquer sorte, importante reprisar, pedidos de remanejamento financeiro de itens, feitos diretamente à Finep, muitos dos quais com aprovação da financiadora. Prova disso está na manifestação feita pela Ceitec, às folhas 698 e seguintes destes autos, nas quais há documentos e trocas e e-mail com a Finep demonstrando a correção dos atos.
Aliás, essa manifestação, realizada em 2011 pela Ceitec (por outro Diretor-Presidente que não o Sr. Sergio Dias) , não foi considerada pelo Tribunal de Contas da União, uma vez que no relatório só há menção à manifestação do Sr. Sérgio, realizada em 2008, quando esteve na Presidência.
O documento da fl. 688 da lavra da própria Finep, datada de  05 de abril de 2011, da conta de indicar 06 itens que estariam pendentes, depois de reanálise da Prestação de Contas da Ceitec.
Entre eles estaria, o de pagamentos de 'vencimentos e vantagens' e 'obrigações patronais' que não teriam sido aceitos pela área operacional, uma vez que 'a chamada pública que originou o presente convênio não previa tais pagamentos, assim como a relação de itens aprovada'.
Esse item demonstra aquilo que acima fora dito quanto a mudança de posicionamento da própria Finep. Ora, esse item havia sido objeto de solicitação explícita de remanejo de recursos, com ampla justificativa por parte da Ceitec. E havia sido aprovada tal remanejo pela Finep, como dito alhures.
No mesmo sentido está o item 'devolução de pagamento de diárias para beneficiado que não fazia parte da equipe executora inicialmente aprovada.' Ora, a participação de Marcelo Moraes, colaborador em análise, foi exaustivamente demonstrada pela Ceitec. Inclusive com e-mail ao Sr. Eduardo Lopes, recebida e aceita pela Finep, que aprovou o pedido de remanejamento.
Sobre isso, calha reforçar que no Relatório da Secretaria de Controle Externo, no parágrafo 26 (folha 04) , há o reconhecimento da impossibilidade de auferir os valores diante do longo lapso temporal entre a ocorrência dos fatos e atualidade. Ora, essa questão temporal não decorre da ação ou omissão do administrador, mas da inércia da Finep em buscar esclarecimento dos fatos.
Assim, não há sentido em imputar a responsabilidade por valores de diárias, que se alega não ser possível identificar quais foram despendidos nesta rubrica, pelo motivo do decurso do tempo. Não se pode apurar com precisão os valores nem as datas então se imputa tudo ao requerido?
Fica claro que os efeitos do tempo (de inércia da Finep) estão sendo jogados na conta dos requeridos. Não parece ser justo.
Não bastasse, a Finep em franca contradição com atos anteriores, inclusive de aprovação das prestações de contas de 2003, 2004 e 2005, e de suas autorizações de remanejo de recursos e de atualização do projeto inicial, faz apontamentos que não representam usos indevidos de recursos, mas apenas atos de execução da finalidade do projeto do convênio.
Observe-se o documento da fl. 724 de janeiro de 2008, no qual a Finep informa à Ceitec que o pedido de remanejamento financeiro e alteração de itens aprovados no projeto, requerido pelo Diretor-Presidente, havia sido aprovado, conforme o pleito apresentado.
Não bastasse, apenas em 2018 encaminha-se ao TCU, impedindo claramente, que se possa promover reais atos de defesa e complementação de documentos. Neste caso, o reconhecimento da prescrição à Tomada de Contas é medida impositiva, em consonância com que o Superior Tribunal de Justiça vem decidindo.
Não sendo assim, há que se reconhecer que a Finep aprovou as prestações de contas de 2003, 2004 e 2005, estabelecendo ao administrador a presunção de que seus atos estavam em conformidade com as exigências da Finep.
O fato de ela ter mudado o posicionamento em 2008, e passado a apontar equívocos nas mesmas despesas que havia aprovado, revela que o administrador fora induzido a repetir os procedimentos que antes eram considerados corretos;   também,   representa   que   a   mudança   de balizadores não pode atingir situações consolidadas sob a égide do que se dizia adequado pela própria Finep. Há que se aplicar um entendimento coerente e isonômico nos anos de 2006 a 2008 nos moldes aplicados em 2003 a 2005.'
	Observe-se que houve a indicação de manifestações da Finep no sentido de aprovar prestações de contas e remanejamento financeiro, com indicação de documentos que comprovam tais ações.
	Apesar disso, o relatório da decisão refere:
'Já Sérgio Souza Dias, ao reafirmar alguns argumentos já anteriormente apresentados à Finep, alegou, em síntese, que:
6.1. ocorreram prescrição da pretensão indenizatória desta Corte e comprometimento de seu direito à ampla defesa, posto que as irregularidades a ele atribuídas ocorreram entre 2004 e 2008 e esta tomada de contas especial somente foi encaminhada ao TCU em 2018;
6.2. a Finep teria autorizado o remanejamento de despesas e, posteriormente, teria sido incoerente na análise da respectiva prestação de contas e efetuado glosas, apesar de o responsável ter agido de acordo com diretrizes da concedente e de esta haver aprovado os anteriores relatórios de prestação de contas referentes ao período de 2003 a 2005;
6.3. o gasto com diárias superior ao previsto já haveria sido justificado à Finep, no tocante a um dos colaboradores, além de não terem sido indicados quais seriam os pagamentos irregulares e de o tempo decorrido dificultar a identificação de valores;
6.4. a aquisição de passagens aéreas foi precedida de pesquisa de mercado junto a 3 agências de viagens;
6.5. a documentação comprobatória da prestação integral dos serviços contratados à empresa de consultoria Catho Online foi encaminhada à Finep, que a desconsiderou;
6.6. o pagamento de despesas com telefonia celular decorreu da necessidade de comunicação entre membros da equipe, que trabalhavam em três lugares distintos, participavam de reuniões e exerciam atividades administrativas externas;
6.7. o custeio de despesas com alimentação e hospedagem era devido, em razão de a Ceitec não remunerar integrantes de sua Diretoria e de seu Conselho de Administração, o que tornava necessário o pagamento de tais gastos quando havia deslocamentos no interesse da entidade;
6.8.  a locação de veículo decorreu de vedação da Finep à respectiva aquisição e foi precedida de licitação; os preços terminaram por ser mais elevados porque as cotações obtidas foram mais altas em decorrência do fato de a associação não ser conhecida no respectivo mercado e, por fim, a contratação ainda permitiu economizar despesas com manutenção e motorista;
6.9. o termo de cooperação técnica com a Ulbra e a Fundação Ulbra possibilitou ofertar atividades acadêmicas a professores e alunos de instituições conveniadas a baixo custo, teve seus objetivos detalhados no primeiro termo aditivo, foi devidamente cumprido e os respectivos recursos foram depositados na conta da Fundação, sem caber à Ceitec acompanhar sua aplicação, além de ser inviável, dado o tempo decorrido, pretender examinar agora despesas que não foram demonstradas à época.
Ao avaliar tais argumentos, a Secretaria de Controle Externo de Tomada de Contas Especial - SecexTCE reconheceu a procedência das alegações de defesa da Ceitec S/A, posto que, nos termos da legislação pertinente e de deliberação anterior desta Corte, não caberia àquela empresa pública arcar com despesas indevidas dos administradores da anterior associação civil cujos bens foram por ela incorporados.
Todavia, a unidade técnica rejeitou parcialmente a defesa de Sérgio Souza Dias, por considerar, em resumo, que:
6.10. a jurisprudência recente desta Corte tem entendido que, até que haja deliberação definitiva do Supremo Tribunal Federal no Recurso Extraordinário - RE 636.886, no qual foi aprovado o Tema 899 da repercussão geral ('É prescritível a pretensão de ressarcimento fundada em decisão do Tribunal de Contas') , prevalece o entendimento firmado na Súmula TCU 282, que considera imprescritíveis as ações de ressarcimento de dano causado ao erário; além disso, não teria havido comprometimento da ampla defesa do responsável em razão do transcurso do tempo, uma vez que tinha ele ciência dos fatos irregulares desde sua notificação pela Finep em 2008;
6.11. conforme apontado pela Controladoria-Geral da União - CGU em seu Relatório de Auditoria (peça 3, p. 266) , como não houve autorização expressa da Finep para os remanejamentos de despesas solicitados pela Ceitec, foram realizados pagamentos não autorizados, o que contrariou as regras estabelecidas pela concedente;
6.12. como não houve identificação de quais pagamentos de diárias teriam sido irregulares, não seria possível imputar débito ao responsável, dado o comprometimento do exercício do direito de defesa no que tange a este ponto;
6.13. não obstante o argumento de que as aquisições de passagens aéreas foram precedidas de pesquisas de preços, não foram apresentados cartões de embarque ou outros comprovantes que demonstrassem a correta execução das correspondentes despesas;
6.14. 
apesar da alegação de que o contrato de consultoria com a Catho Online foi integralmente executado, não foi apresentada qualquer documentação pertinente ao tema, o que faz subsistir a constatação, feita pela CGU em seu Relatório de Auditoria (peça 3, p. 280) , de que houve aapresentação incompleta de relatórios concernentes ao objeto do contrato;
6.15. os argumentos relativos ao custeio de celulares de colaboradores e estagiários já foram apresentados e refutados, no âmbito interno desta TCE, em razão da ausência de clara demonstração da necessidade de realização de tais gastos, não autorizados pela concedente;
6.16. da mesma forma, o argumento relativo às despesas com restaurantes também já foi suscitado e rejeitado na fase interna da TCE, em especial porque os documentos comprobatórios não possuem o detalhamento necessário à verificação da pertinência dos respectivos dispêndios;
6.17. os preços praticados no contrato de locação de veículo, não obstante o argumento de que decorreram da pequena inserção da Ceitec no mercado, são superiores aos obtidos por aquela mesma associação civil em contratações anteriores, além de não estar demonstrado que os valores questionados embutiam o pagamento de motorista;
6.18. ainda que a cooperação técnica com a Ulbra e a Fulbra supostamente tenha permitido ofertar oportunidades acadêmicas a baixo custo, não havia previsão para tais despesas no convênio celebrado com a Finep, além de a mencionada cooperação ter como finalidade exclusivamente o intercâmbio de informações técnicas.
Por tais motivos, a SecexTCE, em pareceres uniformes e com apoio do Ministério Público junto ao TCU - MPTCU, após constatar a ocorrência da prescrição da pretensão punitiva desta Corte, uma vez que a parcela de débito mais recente data de 20/05/2008 e o ato de ordenação da citação ocorreu em 22/11/2018, manifestou-se: (i) pelo acatamento das alegações de defesa da Ceitec S/A e pela regularidade das contas daquela empresa pública; e (ii) pela rejeição parcial das alegações de defesa de Sérgio Souza Dias e pela irregularidade das contas daquele responsável, com sua condenação ao recolhimento, ao Fundo Nacional de Desenvolvimento Científico e Tecnológico - FNDCT dos débitos remanescentes.
Endosso as análises e conclusões da unidade técnica e da Procuradoria, que incluo entre minhas razões de decidir, em especial no tocante ao exame das alegações de defesa dos responsáveis empreendido.'
	Observe-se, que os itens grafados não refutam os documentos citados na Defesa (documentos das folhas 495, 932 e 933 deste processo) , os quais representariam a aprovação de contas de 2003 a 2005 pela    própria Finep.
	Por outro lado, há o documento da fl. 724 de janeiro de 2008, no qual a Finep informa, EXPLICITAMENTE, à Ceitec que o pedido de remanejamento financeiro e alteração de itens aprovados no projeto, requerido pelo Diretor-Presidente, havia sido aprovado, conforme o pleito apresentado.
	Assim, data vênia, carece a R. decisão de apreciação de importantes questões e de documentos que alcançam robusta e precisa demonstração do alegado, configurando, omissão em relação a argumento defensivo importantíssimo.
	O item 8.2 da decisão não contempla essas questões, uma vez que restringe a análise, sem apreciar ou refutar os argumentos defensivos, limitando-se a dizer que não houve autorização expressa para remanejamentos de despesas solicitadas pela CEITEC. Mas e o documento da fl. 724 e o que ele representa? Não caracteriza autorização para remanejamento financeiro?
	Mesmo que estivesse contemplada a questão do remanejamento (o que se diz para efeitos de argumentação) , o mesmo não se pode dizer sobre a afirmação de que houve aprovação pela FINEP da prestação de contas de 2003 e 2005. Novamente não há análise, mesmo que para refutar, dos argumentos e documentos das folhas 495, 932 e 933, que demonstrariam essa afirmação defensiva.
	Diante disso, acredita-se tenha sido demonstrada omissão, ou no mínimo obscuridade, em relação a pontos importantes da defesa, que acabaram gerando condenações de itens que deveriam ser afastadas diante do cotejo com as provas apresentadas.
	ISSO POSTO, requer seja recebido e provido o presente recurso de EMBARGOS DE DECLARAÇÃO, com base no artigo 287 do Regimento Interno, para que sejam sanadas as omissões e/ou obscuridades referidas nas razões do recurso."
É o Relatório.

8.1. Abel R. Dall'Acqua (OAB/RS 33.171), Marcos Eduardo Nondilo (OAB/RS 33.021) e outros, representando Sérgio Souza Dias;
8.2. Michelle Grubert dos Santos Hannecker e outros, representando Centro Nacional de Tecnologia Eletrônica Avançada S/A.

Não atuou

EMBARGOS DE DECLARAÇÃO. TOMADA DE CONTAS ESPECIAL. CONVÊNIO. CEITEC. DESPESAS IRREGULARES OU SEM COMPROVAÇÃO. CONTAS IRREGULARES. DÉBITO. INEXISTÊNCIA DAS FALHAS APONTADAS. TENTATIVA DE REDISCUSSÃO DO MÉRITO. REJEIÇÃO.

TOMADA DE CONTAS ESPECIAL (TCE)

não atuou

Atendidos os requisitos de admissibilidade, conheço dos embargos de declaração opostos por Sérgio Souza Dias ao Acórdão 7611/2021-TCU-Primeira Câmara, que, ao apreciar tomada de contas especial instaurada pela Financiadora de Estudos e Projetos - Finep em razão de irregularidades na execução do Convênio 30.03.0160.00, celebrado com a extinta associação civil Centro de Excelência em Tecnologia Eletrônica Avançada - Ceitec, deliberou, entre outros aspectos, por, em síntese, acatar parcialmente as alegações de defesa do ora embargante, julgar irregulares suas contas e condená-lo em débito, sem aplicar multa em razão da prescrição da pretensão punitiva desta Corte. 
2.	Decorreu a condenação das seguintes irregularidades: despesas com itens não previstos no convênio, pagamentos sem comprovação dos serviços prestados, custeio indevido de telefones celulares e de alimentação, despesas antieconômicas com locação de veículo, pagamentos indevidos de prestadores de serviços, despesas sem documentação fiscal válida, pagamento de passagens aéreas sem comprovação de embarque, pagamento a servidora pública e irregularidades na contratação e execução do Termo de Cooperação Técnica celebrado com a Ulbra e a Fundação Ulbra.
3.	O embargante apontou a suposta existência de omissão e de obscuridade no exame de dois argumentos constantes de suas alegações de defesa: (i) a aprovação das contas do convênio relativas aos exercícios de 2003 a 2005 pela Finep, que não teria sido considerada, e (ii) a autorização para remanejamento de verbas, que foi mencionada na análise empreendida por este Relator, mas não teria sido efetivamente analisada.
4.	Tais falhas, entretanto, não ocorreram.
5.	As duas questões suscitadas foram abordadas nos seguintes itens da instrução da Secretaria de Controle Externo de Tomada de Contas Especial - SecexTCE, integralmente transcrita no relatório que fundamentou o acórdão embargado e expressamente incluída por este Relator entre suas razões de decidir, e no voto condutor daquela deliberação, como a seguir se vê:
RELATÓRIO
" (...) 
Alegações de defesa do Sr. Sérgio Dias
 (...) 
25.1	Informa, ainda, que a própria Finep teria autorizado o remanejamento de despesas e teria também aprovado as prestações de contas parciais do convênio relativas aos anos de 2003 a 2005, vindo, em fase posterior, glosar despesas feitas no mesmo modus operandi desses exercícios, o que demonstraria não haver coerência nas análises efetuadas pela Finep, entendendo que assim deveriam ser afastados os débitos, posto ter o administrador agido de acordo com as diretrizes do próprio órgão repassador dos recursos.
 (...) 
ANÁLISE
 (...) 
28.2	Também não merece guarida a alegação de que a Finep teria concordado com as alterações de rubricas solicitadas e teria aprovado as contas de 2003 a 2005, o que teria levado os gestores a repetir os procedimentos entendidos então como corretos pelo repassador, pois, como já analisado pela CGU em seu relatório de auditoria de peça 03, especificamente na página 266, com a qual concordamos, foi apurado que o então Ceitec entidade privada teria contrariado as regras estabelecidas pela entidade concedente, aplicando recursos em pagamentos não autorizados pela mesma.
 (...) "
VOTO
" (...) 
6.	Já Sérgio Souza Dias, ao reafirmar alguns argumentos já anteriormente apresentados à Finep, alegou, em síntese, que:
 (...) 
6.2.	a Finep teria autorizado o remanejamento de despesas e, posteriormente, teria sido incoerente na análise da respectiva prestação de contas e efetuado glosas, apesar de o responsável ter agido de acordo com diretrizes da concedente e de esta haver aprovado os anteriores relatórios de prestação de contas referentes ao período de 2003 a 2005;
 (...) 
8.	Todavia, a unidade técnica rejeitou parcialmente a defesa de Sérgio Souza Dias, por considerar, em resumo, que:
 (...) 
8.2.	conforme apontado pela Controladoria-Geral da União - CGU em seu Relatório de Auditoria (peça 3, p. 266) , como não houve autorização expressa da Finep para os remanejamentos de despesas solicitados pela Ceitec, foram realizados pagamentos não autorizados, o que contrariou as regras estabelecidas pela concedente;
 (...) 
10.	Endosso as análises e conclusões da unidade técnica e da Procuradoria, que incluo entre minhas razões de decidir, em especial no tocante ao exame das alegações de defesa dos responsáveis empreendido.
 (...) 
16.	No tocante às alegações de defesa de Sérgio Souza Ramos, nada tenho a acrescentar à análise delas empreendida pela SecexTCE, acima transcrita de forma resumida, que adoto como minhas razões de decidir no tocante a este ponto e que demonstraram que não podem ser elas acatadas, salvo no que diz respeito à extrapolação dos limites previstos para pagamento de diárias. Devem as contas do responsável, assim, ser julgadas irregulares, com imputação dos débitos remanescentes."
6.	Vê-se, pois, que os pontos suscitados ora pelo embargante - assim como todos os demais constantes de suas alegações de defesa, anoto - foram abordados e expressamente rejeitados tanto na manifestação da unidade técnica desta Corte quanto no voto condutor da deliberação questionada, razão pela qual não se pode falar em omissão ou obscuridade.
7.	Além disso, pelo teor da argumentação trazida nesta oportunidade pelo responsável, que procura chamar a atenção para possíveis repercussões de documentos constantes do processo e acrescenta novas informações, transparece sua intenção de rediscutir o mérito da matéria, procedimento inadmissível na via recursal eleita.
8.	Acrescente-se, por fim, apenas a título de esclarecimento ao embargante, que qualquer eventual posicionamento favorável da Finep sobre o mérito das prestações de contas anteriores do convênio não possuiria qualquer efeito vinculante no juízo de mérito desta Corte, que decidiu a matéria com base na apreciação dos elementos constantes dos autos.
	Dessa forma, conheço dos embargos de declaração e os rejeito, na forma da minuta de acórdão que trago a este Colegiado.
TCU, Sala das Sessões, em 8 de junho de 2021.
JORGE OLIVEIRA 
Relator